臺灣高等法院臺中分院刑事判決　　　 96年度交上易字第321號
上　訴　人　臺灣臺中地方法院檢察署檢察官
被　　　告　甲○○
被　　　告　丙○○
上列上訴人因被告等公共危險等案件，不服臺灣臺中地方法院95
年度交易字第863號中華民國95年12月25日第一審判決（起訴案
號：臺灣臺中地方法院檢察署95年度偵字第4948、20024號），
提起上訴，本院判決如下：
    主  文
原判決撤銷。
甲○○服用酒類，不能安全駕駛動力交通工具而駕駛，處有期徒
刑捌月；又因過失傷害人致重傷，處有期徒刑捌月；應執行有期
徒刑壹年貳月。
丙○○意圖使犯人隱避而頂替，處拘役伍拾日，如易科罰金，以
銀元參佰元即新台幣玖佰元折算壹日。
    事  實
一、甲○○前於九十四年十二月十四日，因酒後駕車以致肇事，
    經原審法院於九十五年一月六日，以九十五年度中交簡字第
    五十六號判處拘役三十日確定，仍不知警惕，自九十五年二
    月十八日凌晨二時許起，在台中市○○○路附近之新天地海
    產攤食用含有酒類之燒酒雞，並飲用啤酒，迄同日清晨五時
    許，已達不能安全駕駛動力交通工具之程度（甲○○經警於
    同日六時三十四分許，測得其呼氣酒精濃度為0﹒45MG／Ｌ
    ），竟仍無駕駛執照駕駛車牌號碼PH-6839號自小客車上路
    ，嗣於同日清晨五時許，行經台中市○○路與西屯路交岔路
    口時，本應注意車前狀況，隨時採取必要之安全措施，並應
    減速慢行，作隨時停車之準備。而依當時之情形，又無不能
    注意之情事，竟因飲酒導致注意力不能集中、控制力降低，
    且疏未注意車前狀況及減速慢行，致為閃避不詳姓名者所騎
    乘之機車，操控不良而撞及下車購買早點，適欲返回其停放
    路旁車牌號碼6P-2 140號自小客車之乙○○，並撞損乙○○
    、鄭瑞仁、曾建閎停放路旁之車牌號碼6P-2140號、3267-DT
    號、2M-0187號自小客車，使乙○○受有頭部外傷併顱內出
    血之傷害，並導致難以回復之中度聽能障礙及認知、記憶障
    礙等身體重大難治傷害。甲○○肇事後，通知其朋友丙○○
    到場協助處理，乃丙○○為使甲○○隱避上開公共危險及過
    失傷害犯行，竟於同日五時四十五分許，向前往處理之警員
    林武雄表示車禍當時係由其駕駛該PH-6839號自小客車，而
    出面頂替。
二、案經台中市警察局第六分局報請台灣台中地方法院檢察署檢
    察官偵查起訴。
    理  由
一、按被告以外之人於審判外之陳述，雖不符刑事訴訟法第159
    條之1、159條之2、159條之3、159條之4等規定，而經當事
    人於審判程序同意作為證據，法院審酌該言詞陳述或書面陳
    述作成時之情況，認為適當者，亦得為證據。當事人、代理
    人或辯護人於法院調查證據時，知有第159條第1項不得為證
    據之情形，而未於言詞辯論終結前聲明異議者，視為有前項
    之同意，刑事訴訟法第159條之5定有明文。本件被告於本院
    審理時，就下列證人曾建閎、林武雄、丁俊傑、黃文政、謝
    永良等人於審判外之陳述部分，未就其證據能力聲明異議，
    本院審酌該言詞陳述作成時之情況，並查無其他不法之情狀
    ，足認為得為本案之證據，依刑事訴訟法第159條之5之規定
    ，有證據能力，合先說明。
二、上揭犯罪事實，業據被告甲○○、丙○○志坦承不諱，核與
    證人即告訴人乙○○、證人即案發當時該6P-2140號自小客
    車之乘客李季珍於本院審理時，另證人即案發當時該2M-018
    7號自小客車之所有人曾建閎、證人即台中市警察局第六分
    局警員林武雄、丁俊傑、黃文政、謝永良，分別於警訊、偵
    查中證述情節相符，復有道路交通事故現場圖、道路交通事
    故調查報告表、現場照片、酒精測試報告、中國醫藥大學附
    設醫院診斷證明書、九十六年四月二十四日院管檔字第九六
    ０四０一六二五號函暨所附病情說明、台中市○○○道路交
    通事故當事人登記聯單、談話紀錄表附卷可稽。本件被告酒
    後駕駛PH-6 839號自小客車，既因飲酒導致注意力不能集中
    、控制力降低，且疏未注意車前狀況及減速慢行，致為閃避
    不詳姓名者所騎乘之機車而肇事，使告訴人乙○○受有頭部
    外傷併顱內出血之傷害，自可認定被告當時服用酒類，已達
    不能安全駕駛動力交通工具之程度，且應負過失之責任。本
    件事證明確，被告等犯行均堪認定。
三、核被告甲○○所為，係犯刑法第一百八十五條之三之公共危
    險罪及同法第二百八十四條第一項後段之過失致重傷罪。被
    告丙○○係犯同法第一百六十四條第二項之頂替罪。公訴意
    旨，認被告甲○○係犯二百八十四條第一項前段之過失致重
    傷罪，然依上開中國醫藥大學附設醫院函示告訴人之病情說
    明，告訴人所受頭部外傷併顱內出血之傷害，經診療後，有
    難以回復之中度聽能障礙及認知、記憶障礙等身體重大難治
    傷害等情，是應成立過失致重傷罪，起訴法條應予變更。被
    告甲○○所犯上開二罪間，犯意各別，罪質互異，應予分論
    併科。又被告甲○○無駕駛執照駕車，因而致告訴人潘志聖
    受傷，依法應負刑事責任，其過失傷害部分應依道路交通管
    理處罰條例第八十六條第一項規定加重其刑。
四、查刑法業以中華民國九十四年二月二日總統令修正公布，並
    自九十五年七月一日施行。被告行為後，其應適用之相關法
    律已有變更，茲就與本案適用有關之條文，比較說明如下：
  (一)法定刑中罰金刑部分：
    刑法第33條第5款業經修正公布，修正後刑法第33條第5款規
    定「罰金：新臺幣一千元以上，以百元計算之」，與修正前
    刑法第33條第5款規定「罰金：（銀元）一元以上」不同。
    比較新舊法結果，以修正前即行為時法較有利於被告二人，
    故依刑法第2條第1項前段規定，本案關於刑法第一百八十五
    條之三、第二百八十四條第一項後段、第一百六十四條第二
    項法定刑罰金部分，自應適用行為時之法律即修正前刑法第
    33 條第5款規定決定其罰金部分之法定刑。
  (二)法定刑中罰金刑提高標準部分：
    被告行為後，刑法施行法第一條之一於95年6月14日經以華
    總一義字第09500085181號令修正公布增訂。修正增訂之刑
    法施行法第一條之一規定「中華民國九十四年一月七日刑法
    修正施行後（按指九十五年七月一日），刑法分則編所定罰
    金之貨幣單位為新台幣。九十四年一月七日刑法修正時，刑
    法分則編未修正之條文定有罰金刑者，自九十四年一月七日
    刑法修正施行後，就其所定數額提高為三十倍。但七十二年
    六月二十六日到九十四年一月七日新增或修正之條文，就其
    所定數額提高為三倍」。而本件被告二人所犯上開規定有罰
    金刑，且為刑法分則編未修正之條文而定有罰金刑者；於刑
    法施行法第一條之一修正增訂前，其貨幣單位為銀元，罰金
    刑之提高標準應適用罰金罰鍰提高標準條例第一條之規定「
    依法律應處罰金、罰鍰者，就其原定數額得提高為2倍至10
    倍。」而再依現行法規所定貨幣單位折算新臺幣條例第二條
    規定「現行法規所定金額之貨幣單位為圓、銀元或元者，以
    新臺幣元之三倍折算之」，比較新舊法適用之結果，其關於
    法定刑為罰金部分之提高標準，新舊法均無不利之情形，故
    依刑法第二條第一項前段規定，本案關於刑法第一百八十五
    條之三、第二百八十四條第一項後段、第一百六十四條第二
    項之法定刑罰金提高標準部分，自應適用行為時之法律即罰
    金罰鍰提高標準條例第1條之規定。
  (三)易科罰金及易服勞役折算標準部分：
    修正公布施行之刑法第41條第1項前段則規定：「犯最重本
    刑為五年以下有期徒刑以下之刑之罪，而受六個月以下有期
    徒刑或拘役之宣告者，得以新臺幣一千元、二千元或三千元
    折算一日，易科罰金。」比較修正前後之易科罰金折算標準
    ，以95年7月1日修正公布施行前之規定，較有利於被告丙○○，則應依刑法第2條第1項前段，適用修正前刑法第41條第
    1 項前段規定，定其折算標準。
  (四)定執行刑部分：
    刑法第51條第5款已修正數罪併罰定其應執行者：「宣告多
    數有期徒刑者，於各刑中之最長期以上，各刑合併之刑期以
    下，定其刑期。但不得逾三十年」，與舊法規定之數罪併罰
    定其應執行者：「宣告多數有期徒刑者，於各刑中之最長期
    以上，各刑合併之刑期以下，定其刑期。但不得逾二十年」
    之規定相較，自以舊法規定之定應執行刑之上限為二十年對
    行為人較為有利，此為影響行為人刑罰之法律效果。是被告
    甲○○行為後法律已有所變更，經比較新舊刑法第51條第5
    款之規定，應依刑法第2條第1項前段之規定，適用最有利於
    被告甲○○之修正前行為時法，而定其應執行之刑。
五、原審予以被告二人論罪科刑固非無見，惟查：I被告甲○○
    駕車肇事，致告訴人受重傷部分，原審不察，認僅成立過失
    傷害罪，應有違誤；II被告甲○○前於九十四年十二月十四
    日，因酒後駕車以致肇事，經原審法院甫於九十五年一月六
    日，判處拘役三十日確定，在不到二個月之時間，即再度無
    照酒後駕車，顯然不知警惕，且對其他用路人之人身安全造
    成極大危害；過失致重傷部分，被告過失情節重大，告訴人
    乙○○且因此受有終生難以回復之傷害，犯罪情節非輕，被
    告甲○○既無法獲致告訴人之諒解，參酌所犯罪名之法定刑
    ，原審法院量刑過輕；III被告丙○○部分意圖使甲○○脫免
    責任而頂替，參酌其犯罪情節及該罪之法定刑，原審之量刑
    亦屬過輕。檢察官上訴，指摘原判決量刑不當為有理由，應
    撤銷改判，爰審酌上情，被告等犯罪之情節、犯罪後之態度
    及其他一切情狀，各處以如主文所示之刑，被告丙○○部分
    並諭知易科罰金之折算標準，被告甲○○部分且定其應執行
    之刑。
六、據上論結，應依刑事訴訟法第三百六十九條第一項前段、第
    三百六十四條、第二百九十九條第一項前段、第三百條，刑
    法第二條第一項前段、第一百六十四條第二項、第一百八十
    五條之三、第二百八十四條第一項後段、（修正前）第五十
    一條第五款、（修正前）第四十一條第一項前段，道路交通
    管理處罰條例第八十六條第一項，罰金罰鍰提高標準條例第
    一條前段，（修正前）第二條，現行法規所定貨幣單位折算
    新台幣條例第二條，判決如主文。
本案經檢察官丁○○到庭執行職務。
中　　華　　民　　國　　96　　年　　5　　月　　23 　日
            刑事第四庭    審判長法　官  洪  耀  宗
                                法　官  江  德  千
                                法　官  劉  登  俊
上列正本證明與原本無異。
不得上訴。
                                書記官  粘  銘  環
中　　華　　民　　國　　96　　年　　5 　　月　　24　　日
